【裁判字號】    90,易,609
【裁判日期】    901031
【裁判案由】    竊盜
【裁判全文】
臺灣雲林地方法院刑事判決
    公  訴  人  臺灣雲林地方法院檢察署檢察官
    被      告  甲○○
                乙○○
                丙○○
右列被告因竊盜案件，經檢察官提起公訴（九十年度偵字第八七七號、第二七九六號
），本院判決如左：
    主  文
甲○○、乙○○、丙○○結夥三人以上竊盜，各處有期徒刑捌月。
    事  實
一、甲○○、乙○○及丙○○三人明知位於雲林縣林內鄉○○○○○段之河床土地為
    經濟部水利處第四河川局管理之公有河川地行水區，並未經雲林縣政府核准得開
    採砂石，其三人竟夥同不詳姓名年籍之成年人數人，共同意圖為自己不法之所有
    ，並基於犯意聯絡，於九十年二月二十二日凌晨二時許，在上開林內段之河床土
    地，由前開姓名年籍不詳之人駕駛三部挖土機挖取砂石，及駕駛另二輛車號不詳
    之營業大貨車載運砂石，及分別由甲○○駕駛車號６Ｊ－０６３號營業大貨車、
    乙○○駕駛車號ＡＪ－９４３號營業大貨車、丙○○駕駛車號ＸＪ－２６０號營
    業大貨車負責載運砂石，而未經許可擅採砂石。嗣於同日凌晨二時五十五分許，
    甲○○、乙○○及丙○○等人已盜得平均深約一．五公尺，面積達約二千一百平
    方公尺，合計體積達約三千一百五十立方公尺之砂石，甲○○、乙○○及丙○○
    欲駕駛上開營業大貨車離開時，為警據報趕赴現場查獲甲○○，並扣得上開盜採
    砂石之挖土機三部及營業大貨車五部，而乙○○、丙○○與其他不詳姓名年籍之
    成年人則逃逸無蹤。其等上開行為均同時違反水利法第七十八條第一項第三款，
    主管機關為保護水道，禁止在行水區內擅採砂石之規定，因而損害經濟部水利處
    第四河川局關於河川地之管理權益。
二、案經彰化縣警察局田中分局報請臺灣雲林地方法院檢察署檢察官偵查起訴。
    理  由
一、訊之被告甲○○、乙○○及丙○○三人，固坦承於上開時、地分別駕駛右揭營業
    大貨車為警查獲之情，惟均矢口否認有何竊盜及違反水利法之犯行，被告甲○○
    辯稱：當天伊是要去南投民族大橋之南庄營造廠工作，因走錯路，才走到查獲地
    點，發現走錯路要再開出來時，警察即到達，伊並未盜採砂石云云；被告乙○○
    辯稱：當天是有一位綽號「萬教」（臺語）之人以無線電叫伊去載運砂石，說要
    填地，伊並不知道該處是盜採云云；被告丙○○則辯稱：當天是有一綽號「山豬
    」之人打電話給伊，叫伊去該處載運砂石，伊並不知道該處是盜採云云。經查：
    （一）被告甲○○之父即證人方文輝於偵查中證稱：「（問：你幾時以何連聯絡
          你兒子？）二十日我向他說車子在修，要他去看，如修好開到南庄工地，
          修理好他就開過去．．．」云云；而被告甲○○則於偵查中供稱：「（問
          ：你何時去修車？）二月二十一日下午三時多，我牽去修，修到晚上七、
          八時，修好我就開出去，我在車上睡覺，我開出來車行外面睡覺，睡到晚
          上十二時許，我開到我爸爸講的那個橋．．．」（以上見九十年七月二十
          三日檢察官偵訊筆錄）云云；又被告甲○○於本院審理時供述：「我當天
          是要去南投民族橋之營造廠工作，而修理完車子後即停放在路邊睡覺，後
          來我父親打電話給我叫我去民族大橋的某砂石場等他．．．」（見本院九
          十年九月五日訊問筆錄）云云，是其二人就上開６Ｊ－０６３號營業大貨
          車於何時、由何人送修、證人方文輝何時聯絡被告甲○○開車前去南庄營
          造廠均有不符；且被告甲○○之母即證人陳慧美於警訊中亦證稱：案發時
          方文輝在台東老家，經她立即聯絡他到二水來處理本案等語，亦與被告方
          志鴻供稱方文輝要伊到砂石場等他之情不符，故被告甲○○是否真如其所
          言要到南庄營造廠而走錯路，已有可疑；
    （二）上開６Ｊ－０６３號營業大貨車為警查獲時，車上留有部分砂石，為被告
          甲○○所不否認，此與證人方文輝於本院審理時證稱車輛送修時是空車等
          語並不相符；且本案進入盜採現場之沿途，並無任何路燈或照明設備，亦
          無砂石場之標示或設備，有錄影帶一捲在卷可佐，被告甲○○雖供稱伊係
          準備上午六時工作，因不知道路才走錯云云，惟其既不知道路，又無路燈
          情況下，竟於深夜凌晨之時，前往案發地點，亦顯有違常理；
    （三）被告丙○○及乙○○雖分別供稱當天是綽號「山豬」、「萬教」之人叫伊
          前去載運砂石云云，惟其二人就綽號「山豬」、「萬教」之人之年籍、姓
          名、住處及聯絡方式均始終無法提出，以供本院審酌，已難認其所言實在
          ；且被告丙○○於本院審理時，自承到達現場後與伊接洽之人，伊並不認
          識，被告乙○○亦自承未曾見過綽號「萬教」之人，而被告丙○○及許國
          文竟於深夜凌晨時間，為不認識之人工作，亦與一般常情有違；再證人張
          文財警員於本院審理時亦具結證稱：「現場有二處入口，其中一個路口放
          一個大的水箱車，不讓人進去，另一個路口好像也有停放一部大卡車，我
          們即走旁邊的小路進入．．．」、「阻擋路口的水箱車及大卡車，在我們
          要回頭查扣時，已為人開走了，所以並無查扣到」等語，足見現場確有人
          特意阻擋警員之查緝；復參酌本件砂石盜採現場僅有車輛及挖土機燈光，
          並無任何照明或標示，若係合法之砂石場何須於深夜凌晨之時，偷偷摸摸
          挖取砂石？再參以被告丙○○及乙○○於警員到場查緝時，即迅速逃離現
          場情況，顯見被告丙○○及乙○○應知悉該處係盜採砂石。
    （四）此外，復有經濟部水利處第四河川局違反水利法現場取締紀錄、扣押證明
          筆錄、現場照片八幀、證人張文財報告、車籍作業系統－查詢認可資料及
          現場圖等在卷可參，及錄影帶一捲扣案可佐。綜上所述，被告甲○○、許
          國文及丙○○三人上開所辯顯係事後卸責之詞，不足採信。本件事證已臻
          明確，被告三人犯行均堪予認定。
二、核被告甲○○、乙○○及丙○○三人所為，均係違反水利法第七十八條第一項第
    三款禁止在行水區內擅採砂石之規定，並因而損害他人權益，應依同法第九十二
    條之一第一項中段規定處罰，並犯刑法第三百二十一條第一項第四款之結夥三人
    以上竊盜罪。公訴意旨認被告三人竊取砂石部分應依刑法第三百二十條第一項普
    通竊盜罪處斷，尚有未洽，惟起訴事實相同，此部分爰依法變更起訴法條，併予
    敘明。被告三人與其他姓名年籍不詳之數人就上開二罪間，有犯意之聯絡及行為
    之分擔，均為共同正犯。又被告三人以一行為觸犯上開二罪名，為想像競合犯，
    依刑法第五十五條之規定，應從重之普通竊盜罪處斷。本件上開河川地屬經濟部
    水利處第四河川局所管理，業據證人曾凱鑫到庭結證明確，被告三人上開盜採砂
    石行為自已侵害經濟部水利處第四河川局之管理權益，公訴意旨認被告三人上開
    行為並未損害他人權益，尚有未洽，惟此部分事實與公訴人起訴之竊盜犯罪事實
    ，既有想像競合犯之裁判上一罪關係，自應為起訴效力所及，本院自應併予審究
    。爰審酌被告甲○○及丙○○並無犯罪前科、被告乙○○則有侵占罪前科之素行
    ，其等為貪圖己利，而盜取本件公有河川地之砂石牟利，破壞河川自然生態，其
    犯罪之動機、目的、手段及所生危害，及被告所盜採之砂石數量非微，暨被告犯
    後猶否認犯行之態度等一切情狀，分別量處如主文所示之刑，以示懲儆。末查，
    被告甲○○及丙○○前未曾受有期徒刑以上刑之宣告，有臺灣雲林地方法院檢察
    署刑案資料查註紀錄表在卷可憑，其因一時貪念，致罹刑章，本應為緩刑之宣告
    ，惟參酌其犯後仍不知悔改，於偵審中一再狡飾，藉以脫免罪責，顯無悔改誠意
    ，且結夥多人破壞國土環境，爰不為緩刑之宣告。
三、扣案之車號６Ｊ－０６３號營業大貨車係廣安交通股份有限公司所有，業據該公
    司代理人鄭  心及證人方文輝到庭陳明，並有租賃契約書、租金收據及汽車新領
    牌照登記書附卷可參；車號ＡＪ－９４３號營業大貨車係蔡新昌所有，亦據被告
    乙○○及證人蔡新昌陳明在卷；車號ＸＪ－２６０號營業大貨車則係張進立所有
    ，亦據被告丙○○及證人張進立敘明在卷，均核與沒收要件不合，爰不予宣告沒
    收，並應將之發還予所有人，附此敘明。
據上論斷，應依刑事訴訟法第二百九十九條第一項前段、第三百條，水利法第七十八
條第一項第三款、第九十二條之一第一項中段，刑法第二十八條、第五十五條、第三
百二十一條第一項第四款，罰金罰鍰提高標準條例第一條前段，判決如主文。
本案經檢察官林良蓉到庭執行職務。
中      華      民      國      九十      年      十      月    卅一    日
                                        臺灣雲林地方法院刑事第一庭
                                            法  官  廖  國  勝
右正本證明與原本無異。
如不服本判決，應於判決送達後十日內向本院提出上訴狀( 應附繕本 )。
                                            書記官  顏  錦  清
中      華      民      國      九十      年      十      月    卅一    日
附錄本案論罪科刑法條全文：
刑法第三百二十一條第一項第四款：
犯竊盜罪而有左列情形之一者，處六月以上五年以下有期徒刑：
四  結夥三人以上而犯之者。
水利法第七十八條第一項第三款：
主管機關為保護水道，應禁左列事項：
三  在行水區內擅採砂石、堆置砂石或貨倒廢土。
水利法第九十二條之一第一項：
違反第七十八條第一項各款情形之一者，除通知限期回復原狀、清除或廢止違禁設施
外，處六千元以上三萬元以下罰鍰；因而損害他人權益者，處三年以下有期徒刑、拘
役或科或併科四千元以上二萬元以下罰金；致生公共危險者，處五年以下有期徒刑，
得併科六千元以上三萬元以下罰金。


司法院資訊處製作；財團法人民間司法改革基金會備份。
